最高法院刑事判決　　　　　　　　　　　　　　　八十七年度台上字第二一三七號
　　上訴人　台灣高等法院檢察署檢察官
　　被　告　乙○○
　　　　　　甲○○
右上訴人因被告等偽造有價證券案件，不服台灣高等法院中華民國八十五年十二月二
十四日第二審判決（八十五年度上訴字第四八二號，起訴案號：台灣板橋地方法院檢
察署八十四年度偵字第一○二一○號），提起上訴，本院判決如左：
    主  文
原判決撤銷，發回台灣高等法院。
    理  由
本件原判決以公訴意旨略以被告甲○○與乙○○為夫妻，二人竟共同意圖為自己不法
之所有，自民國八十二年三月間起，利用被告乙○○受僱於台北縣三重市○○街三巷
二弄十號告訴人周占星處擔任會計保管其空白支票及印章之機會，基於概括之犯意聯
絡，先後由被告乙○○冒用告訴人名義，盜用告訴人印鑑而偽造如原判決附表所示之
支票共五紙後，均交付被告甲○○對外流通使用，再輾轉由不知情之執票人持向銀行
請兌領款，足以生損害於告訴人。因認被告乙○○、甲○○共同涉犯刑法第三百三十
六條第二項、第二百零一條第一項罪嫌云云。經調查證據結果，認被告等犯罪不能證
明，因而撤銷第一審判決，改判諭知被告等均無罪之判決，固非無見。惟查審理事實
之法院對於被告有利及不利之證據，應一律注意，詳為調查，綜合全案證據資料，本
於經驗法則以定其取捨，並將取捨證據及得心證之理由於判決內詳為說明。故證據雖
已調查，而尚有其他部分並未調查，仍難遽為被告有利或不利之認定；苟非調查之途
徑已窮，而被告之犯罪嫌疑仍屬不能證明，要難遽為無罪之判斷；如有應調查之證據
未予調查，率行判決，其判決當然為違背法令。(一)原審採信被告二人所辯原判決附表
所示之支票均係向告訴人借用，簽發時均經告訴人同意之辯解。惟查，告訴人一再指
陳被告等共同偽造如同判決附表所示之支票，並提出已簽發完畢之支票簿一本附於偵
查卷為證。查其中編號二、四至七等五紙支票之存根聯均已被撕去，被告乙○○亦不
否認為其所為，此是否如告訴人所稱被告乙○○為掩飾其犯行而為，原審對此不利於
被告二人之證據，未加審酌，亦未在理由中敘明何以不採之理由，自有應於審判期日
調查之證據未予調查及理由不備之違法。(二)同判決附表編號一、三之支票之存根聯雖
未被撕去，但其存根聯上所記載之金額卻是已被撕掉而由告訴人所簽發如一審判決附
表編號一、三備註欄所載支票之票面金額，亦有上揭支票簿可證。被告乙○○自承自
七十七年以後，即受告訴人僱用擔任會計工作，同時告訴人對其信任有餘，授權簽發
支票已有多年，衡情，擔任支票簽發記帳之人均會隨時將支票金額記載於支票存根聯
以供日後查考，被告乙○○擔任支票簽發會計工作多年，卻未如此，所辯係事後憑記
憶補寫弄錯云云，與常情不符。此與判斷被告乙○○是否偽造支票有關，原審採信被
告所辯，並謂支票票根之記載與是否偽造無關，其採證有違經驗法則。(三)被告甲○○
於偵查中辯稱不知乙○○借票事，有伊背書之支票乃係因乙○○向伊調現的云云，核
與被告乙○○於一審所供「該紙支票是我要甲○○幫我去繳會款的」不符（見偵查卷
第十七頁背面、一審卷第七十二頁背面）。且被告二人於電話中曾多次談及如何阻止
人去銀行領款、防止跳票及告訴人知悉此事，甲○○多次向乙○○提及「要怎麼阻擋
，不然你這下子會穿幫了」，亦有告訴人於偵查中所提被告二人之電話錄音及譯文為
證。前揭支票如係告訴人同意借用，被告二人何需怕告訴人知悉而穿幫？又何以彼等
於偵查中所供互不相符？乃原審置上開不利被告等之證據於不論，而輕信被告等之辯
解，其採證顯違經驗法則，且有判決不備理由之違法。原審未根究明白，遽為有利被
告等之判斷，於法即有未合。檢察官上訴意旨指摘原判決為違背法令，非無理由，應
認原判決有發回更審之原因。
據上論結，應依刑事訴訟法第三百九十七條、第四百零一條，判決如主文。
中      華      民      國    八十七    年      六      月     十八     日
                              最高法院刑事第五庭
                                  審判長法官  陳  錫  奎
                                        法官  王  德  雲
                                        法官  洪  清  江
                                        法官  吳  昆  仁
                                        法官  李  伯  道
      右正本證明與原本無異
                                              書  記  官
中      華      民      國    八十七    年      六      月    二十三    日
